臺灣臺北地方法院刑事判決　　　　　　　99年度易字第3766號
公　訴　人　臺灣臺北地方法院檢察署檢察官
被　　　告　余堯有原名余忠達.
上列被告因重利案件，經檢察官聲請簡易判決處刑（99年度偵字
第9627號），本院認不宜以簡易判決處刑（99年度簡字第3884號
），改依通常程序審理，判決如下：
    主  文
余堯有犯重利罪，處有期徒刑陸月，如易科罰金，以新臺幣壹仟
元折算壹日。
    事  實
一、余堯有（原名余忠達）明知其透過劉文龍介紹之林偉凱（原
    名林東興）因積欠賭債，急需金錢償還，竟基於取得與原本
    顯不相當重利之犯意，於民國98年4、5月間某日晚上10時許
    ，趁林偉凱需款孔急之際，在臺北市○○區○○路與東興街
    附近之「集客」泡沫紅茶店內，以預扣利息及高價計息之方
    式，貸與林偉凱新臺幣（下同）25萬元，先扣除利息 2萬元
    ，再要求每星期支付利息2萬元（換算月利率約32%），從中
    牟取與原本顯不相當之重利。嗣因林偉凱借款後不堪利息負
    擔，無力償還本息，乃報警處理，經警循線查獲，始悉上情
    。
二、案經臺北市政府警察局信義分局報請臺灣臺北地方法院檢察
    署檢察官偵查聲請簡易判決處刑。
    理  由
甲、程序部分：
    按被告以外之人於審判外之言詞或書面陳述，除法律有規定
    者外，不得作為證據，刑事訴訟法第159條第1項固定有明文
    ；惟被告以外之人於審判外之陳述，雖不符同法第159條之1
    至第159之4之規定，而經當事人於審判程序同意作為證據，
    法院審酌該言詞陳述或書面陳述作成時之情況，認為適當者
    ，亦得為證據。又當事人、代理人或辯護人於法院調查證據
    時，知有第159條第1項不得為證據之情形，而未於言詞辯論
    終結前聲明異議者，視為有前項之同意，同法第159條之5第
    1、2項亦定有明文。被告對卷內被告以外之人之供述證據均
    不爭執，本院於審理時提示上開審判外陳述之內容並告以要
    旨，且經公訴人、被告到庭表示意見，亦未於言詞辯論終結
    前對該等記載審判外陳述筆錄之證據資格有何異議，依據首
    開規定，應視為被告已有將上開審判外陳述作為證據之同意
    ，本院審酌上開被告以外之人審判外陳述作成時之情況，並
    無不能自由陳述之情形，亦未見有何違法取證或其他瑕疵，
    且與待證事實具有關聯性，認為以之作為證據應屬適當，自
    均有證據能力。至於本院下列所引用卷內之文書證據及證物
    ，並無證據證明係公務員違背法定程序所取得，且檢察官、
    被告於本院均未主張排除下列文書證據、證物之證據能力，
    且迄本院言詞辯論終結前均未表示異議，本院審酌前揭文書
    證據、證物並非公務員違背法定程序所取得，亦無顯有不可
    信之情況，依刑事訴訟法第158條之4反面解釋及第159條之4
    之規定，認均有證據能力，合先敘明。
乙、實體部分：
一、訊據被告余堯有（原名余忠達）固坦承其係透過劉文龍介紹
    認識被害人林偉凱（原名林東興），於 98年4月下旬曾借款
    予被害人，借款目的是因被害人表示要償還賭債，被告當時
    年收入僅約30多萬元，借款予被害人時，本身並無任何存款
    ，所貸與之金錢係另向友人支借，未付該友人利息，其亦未
    要求被害人提供任何擔保，僅請求被害人簽發5張本票、2張
    借據作為借款證明等情，惟矢口否認有何重利之犯行，辯稱
    ：伊係借款予被害人共47萬元，其中25萬元部分，有約定 1
    個月利息5千元，並無預扣2萬元利息，另22萬元部分則不算
    利息，因被害人曾拿出企業貸款之證明，伊才會再向朋友借
    錢給被害人還賭債，並囑被害人以後不要再賭了云云。經查
    ：
  (一)被告上開承認之事實，有 98年4月20日、98年6月4日借據
      影本2 紙、票號TH0000000、發票日98年4月20日、面額25
      萬元本票影本1紙、票號TH0000000至TH0000000、發票日9
      8年6月4日、面額5萬5千元本票影本各4紙等資料在卷可稽
      （見99年度易字第3766號本院卷第14頁至第18頁），核與
      被害人於警詢、偵訊時之指訴，及證人劉文龍於警詢時證
      述之情節相符（見99年度偵字第9627號偵查卷第6頁至第8
      頁、第10頁至第25頁、第47頁至第48頁、第69頁至第70頁
      、第73頁至第74頁），堪以認定。
  (二)被害人林偉凱於警詢時指稱：余忠達就是綽號「阿達」男
      子，是劉文龍介紹給我的，時間大約是98年4、5月間某日
      晚上10時左右，劉文龍約我及綽號「阿達」在東興路、八
      德路4 段口一家叫集客紅茶店，當時劉文龍要我跟阿達借
      25萬元還給他，然後阿達說每1週利息8分，先拿本票叫我
      簽下25萬元，之後阿達拿了23萬元給我，就直接被劉文龍
      拿去抵債，我每週給阿達利息 2萬元，前後支付給阿達大
      約40萬元左右，最後在8月初，阿達跟我說還剩下2萬元未
      付，但我簽的本票沒還給我等語（見前揭偵查卷第14頁、
      第21頁）；於偵訊時指稱：被告在八德路、東興路口一家
      泡沫紅茶店借我錢還賭債，本票簽25萬元，先扣 2萬元利
      息起來，每星期2 萬元利息，利息是繳給被告本人，以前
      我不認識被告也沒有借過錢，我後來沒有再向被告另借22
      萬元等語（見前揭偵查卷第69頁至第70頁、第74頁）。查
      被告於本院審理時供稱：借錢給被害人時，並不認識被害
      人，98年4 月下旬借錢給被害人時，沒有任何存款，其年
      收入僅約30多萬元等語（見前揭本院卷第 9頁反面），復
      經本院99年度簡上字第547號民事判決認定被告 97年薪資
      所得為38萬4,628元，98年度薪資所得更僅有21萬8,534元
      ，此外別無其他財產等情在卷（見99年度簡字第3884號本
      院卷第13頁反面），足徵被告本身資力不佳，47萬元金額
      已逾被告當（98）年度薪資所得2 倍以上，被告與被害人
      又係互不相識、毫無任何交情之人，而被告尚須另向其不
      方便透露真實姓名之友人調借現金，始得貸與被害人所需
      款項，卻在明知被害人借款目的係償還所積欠之賭債，竟
      仍未要求被害人提供任何擔保，供稱25萬元借款部分，每
      月僅約定利息 5千元，另22萬元借款部分，則未約定任何
      利息，甚且98年6月間之 22萬元借款，係在被害人未依約
      如期償還前借25萬元債務之前提下，再次無息借貸之，揆
      諸常理，被告前揭辯詞，顯與經驗法則悖離相違至鉅，衡
      情殊難想像，應不可採信。被害人指稱其僅向被告借款25
      萬元，並先預扣2萬元利息，此後每星期利息2萬元，及簽
      發25萬元本票1紙，而非借款 47萬元等情，與事實相符，
      應足採信。至前開98年6月4日借據影本1紙，及票號TH000
      0000至TH0000000、發票日98年6月4日、面額 5萬5千元本
      票影本各4紙，尚不足資為被告確曾另借款 22萬元予被害
      人之證據，併此敘明。
  (三)綜上所述，被告否認上開犯罪，應屬臨訟推諉卸責之詞，
      不足採信，所為犯行事證明確，應依法論科。
二、核被告余堯有所為，係犯刑法第 344條之重利罪。爰審酌被
    告素行，其乘被害人需款孔急之際，貸以金錢，而取得與原
    本顯不相當之重利，對經濟較為弱勢民眾之日常生計產生一
    定程度之影響，兼衡其犯罪動機、目的、手段、生活狀況、
    智識程度，所收取之利息利率高達月利率約 32%，對社會所
    造成之危害，及犯罪後未坦承犯行，猶飾詞狡辯，毫無悔悟
    之心，態度難謂良好等一切情狀，量處如主文所示之刑，並
    諭知易科罰金之折算標準，以資懲儆。
據上論斷，應依刑事訴訟法第299條第1項前段，刑法第 344條、
第41條第1項前段，刑法施行法第1條之1，判決如主文。
本案經檢察官盧慧珊到庭執行職務
中    華    民    國   100    年    1     月    31    日
                  刑事第十一庭    法  官  詹慶堂
以上正本證明與原本無異。
如不服本判決應於收受送達後10日內向本院提出上訴書狀，並應
敘述具體理由；其未敘述上訴理由者，應於上訴期間屆滿後20日
內向本院補提理由書（均須按他造當事人之人數附繕本）「切勿
逕送上級法院」。告訴人或被害人如對於本判決不服者，應具備
理由請求檢察官上訴，其上訴期間之計算係以檢察官收受判決正
本之日期為準。
                                  書記官  蔡易霖
中    華    民    國   100    年    1     月    31    日
刑法第344條
乘他人急迫、輕率或無經驗貸以金錢或其他物品，而取得與原本
顯不相當之重利者，處1年以下有期徒刑、拘役或科或併科1千元
以下罰金。